臺灣高等法院刑事判決
109年度上易字第741號
上  訴  人  
即  被  告  楊世全

                    籍設新北市○○區○○路00號(新北○○○○○○○○)
                    （現另案於法務部○○○○○○○○○○○執行）
上列上訴人即被告因竊盜案件，不服臺灣新北地方法院108年度
易字第1005號，中華民國109年2月27日第一審判決（起訴案號：
臺灣新北地方檢察署108年度偵字第10599號），提起上訴，本院
判決如下：
    主  文
上訴駁回。
    事  實
一、楊世全意圖為自己不法之所有，基於攜帶兇器竊盜之犯意，
    於民國107年12月13日上午9時50分許，攜帶客觀上足以對人
    之生命、身體造成威脅、具危險性之扳手1支（未扣案），
    騎乘不詳車號之機車，前往在新北市○○區○○路000號旁巷底
    之停車場內，先竊取王耀堂所有車牌號碼000-0000號自用小
    貨車之車用電瓶2個（價值約新臺幣〈下同〉6,000元）得逞，
    復竊取楊棋壹所有車牌號碼00-0000號自小客車之車用電瓶1
    個（價值約4,000元），得手後隨即騎乘上開機車離開現場
    ，嗣經警據報調取現場停車場監視器錄影畫面，及將楊棋壹
    前揭車號00-0000號自小客車內中央扶手前遺留之檳榔渣送
    鑑，鑑驗結果與楊世全之DNA-STR型別相符，因而循線查獲
    。
二、案經楊棋壹、王耀堂訴由新北市政府警察局蘆洲分局報告臺
    灣新北地方檢察署檢察官偵查起訴。
    理  由
一、證據能力
㈠按被告以外之人於審判外之言詞或書面陳述，除法律有規定者
  外，不得作為證據；又按被告以外之人於偵查中向檢察官所為
  之陳述，除顯有不可信之情況者外，得為證據；被告以外之人
  於審判外之陳述，雖不符刑事訴訟法第159條之1至第159條之4
  等條規定，而經當事人於審判程序同意作為證據，法院審酌該
  言詞陳述或書面陳述作成時之情況，認為適當者，亦得為證據
  ；當事人、代理人或辯護人於法院調查證據時，知有第159條1
  項不得為證據之情形，而未於言詞辯論終結前聲明異議者，視
  為有前項之同意，刑事訴訟法第159條第1項、第159條之1第2
  項、第159條之5分別定有明文。查關於證人楊棋壹、王耀堂警
  詢證述之證據能力，經檢察官表示同意有證據能力（見本院卷
  第81頁），上訴人即被告於本院準備程序表示兩個地方不一樣
  ，他們說有就有，伊哪有辦法，不需要證人再來法院說他們東
  西被偷（見本院卷第81頁），於本院審理程序則稱渠等所述不
  實，背景不一樣（見本院卷第113頁），僅就證明力事項作爭
  執，迄至言詞辯論終結前未就證據能力部分聲明異議，審酌證
  人楊棋壹、王耀堂接受警詢時之外部情況，並無顯不可信之情
  況存在，且證述內容與被告被訴竊盜犯行之待證事實相關，認
  本案中引用證人楊棋壹、王耀堂警詢證述，資為認定被告犯罪
  與否之證據應屬適當，揆諸前開規定，本院認上開證據具證據
  能力。 
㈡按刑事訴訟法第159條第1項：「被告以外之人於審判外之言詞
  或書面陳述，除法律有規定者外，不得作為證據。」該所謂「
  被告以外之人於審判外之言詞或書面陳述」，並不包含「非供
  述證據」在內。錄影係以機器設備將事件經過如實照錄，苟未
  經過人為剪接，錄影光碟之內容即係所錄事實之重現，並未摻
  雜任何人之作用，致影響內容所顯現之真實性，自有證據能力
  。被告於本院爭執卷附現場監視器錄影之證據能力，辯稱：監
  視錄影是造假的，錄影中的場所是在士林，不是五股，明顯造
  假嫁禍云云。經查：卷附現場停車場監視器錄影，係證人龔子
  涵即新北市政府警察局蘆洲分局五股分駐所警員於本件竊案後
  至竊案發生地點即事實欄所示五股區工商路停車場內調閱監視
  器錄影而取得，其有依監視錄影製作偵卷內錄影截圖，原審勘
  驗現場監視器錄影後翻拍之照片所示地點即為本案五股區工商
  路停車場竊案地點，原審所勘驗之錄影即為其上開調得之錄影
  ，其調得監視錄影後即呈報偵查隊由偵查隊接辦，本案係偵查
  隊破獲等情，業經證人龔子涵於本院證述明確（見本院卷第11
  1至113頁），被告雖辯稱證人龔子涵說謊，錄影造假云云，惟
  衡諸證人龔子涵身為派出所員警，前往本案竊案發生地點調得
  現場監視錄影後即呈報偵查隊由偵查隊接辦，被告是否涉犯本
  件竊盜犯行與證人龔子涵並無何利害關係，自無大費周章造假
  錄影之理，其證詞應堪採信，堪認卷附由證人龔子涵調得、原
  審勘驗之現場監視器錄影確屬本件五股工商路竊案現場監視器
  錄影畫面無訛，該監視錄影證據之取得過程及其內容所顯現之
  真實性並無疑義，自有證據能力。被告以前詞爭執現場監視錄
  影之證據能力，並非可採。
㈢另本判決所援引之其餘非供述證據，檢察官、被告於本院均未
  爭執證據能力，且無證據證明係公務員違背法定程序所取得，
  亦無顯有不可信之情況或不得作為證據之情形，依刑事訴訟法
  第158條之4反面解釋，均具證據能力。    
二、認定事實所憑之證據及理由
    訊據被告否認有如事實欄所示之竊盜犯行，辯稱：本案不是
    我做的；監視錄影是假的，監視錄影並不是在五股，是在士
    林；錄影中人並無進入車內，而是在外吃檳榔吐檳榔汁，並
    無把檳榔渣丟棄於車輛內，明顯嫁禍於本人；竊嫌拿1支工
    具是很大支的，他沒有行兇，這是工具不是兇器等語。經查
    ：
㈠卷附由證人龔子涵調得、原審勘驗之現場監視器錄影確屬本件
  五股工商路竊案現場監視器錄影畫面無訛，業經證人龔子涵於
  本院證述明確（見本院卷第111至113頁），業如前述；而告訴
  人王耀堂於107年12月13日上午11時55分許，發覺其所有停放
  在新北市○○區○○路000號旁巷底停車場內之車牌號碼000-0000
  號自用小貨車，遭人竊取車用電瓶2個，旋報警處理等情，業
  據證人即告訴人王耀堂於警詢時證述明確（見偵卷第13至15頁
  ），並有監視錄影翻拍暨現場照片（見偵卷第33至65頁）在卷
  可憑；又告訴人楊棋壹於107年12月14日晚間8時5分許，發覺
  其所有停放在新北市○○區○○路000號旁巷底停車場內之車牌號
  碼00-0000號自小客車，遭人竊取車用電瓶1個，旋報警處理等
  情，業據證人即告訴人楊棋壹於警詢時證述明確（見偵卷第9
  至11頁），並有監視錄影翻拍暨現場照片在卷可稽（見偵卷第
  31頁、第37至65頁），此部分事實首堪認定無誤。
㈡經原審當庭勘驗上開案發地點即新北市○○區○○路000號旁巷底之
  停車場內之監視錄影畫面（新北地檢署108 年度偵字第10599 
  號偵查卷內所附光碟1片，檔案名稱：3_00000000000000.avi
  ），勘驗結果略以：
⒈於錄影畫面時間（下同）：2018/12/13 09:53:04 ，嫌疑人騎
  乘機車，頭戴安全帽，由停車場入口處進入停車場內，並將機
  車停放在入口處左側第2 、3輛自用小客車旁，停妥後，打開
  機車置物箱翻找，取出扳手等工具，於2018/12/13 09:53:40
  ，步行至出入口旁第一台小貨車旁後蹲下；
⒉於2018/12/13 09:54:22，嫌疑人起身並打開小貨車之駕駛座車
  門，將頭戴之安全帽取下，放在小貨車內後，又在小貨車旁蹲
  下；
⒊於2018/12/13 09:56:11，有另一輛小貨車靠近並停靠在一旁，
  嫌疑人起身後步行至停放之機車處；於2018/12/13 09:56:57
  ，嫌疑人未戴安全帽騎乘機車至畫面上方停車場空地繞了一圈
  ，待停靠在一旁之另輛小貨車駛離後，又回到原來機車停放處
  ，停好機車後，步行至小貨車旁蹲下；
⒋於2018/12/13 10:02:56，嫌疑人起身並打開小貨車之駕駛座車
  門，疑似在車內翻找物品，後自車內取出1件黑色外套並穿在
  身上，又繼續在車內翻找物品；於2018/12/13 10:03:57，嫌
  疑人右手持扳手，左手持不明物品回到機車處，並將扳手及不
  明物品放置在機車置物箱內，後又回到小貨車處蹲下；
⒌於2018/12/13 10:06:10，嫌疑人右手持電瓶回到機車及第2、3
   台自用小客車旁並放在地上後，又回到小貨車旁；於2018/12
  /13 10:07:31，嫌疑人右手持第2顆電瓶回到機車旁並放在地
  上；
⒍於2018/12/13 10:07:40，嫌疑人開啟第二台自用小客車之引擎
  蓋，開始竊取電瓶；於2018/12/13 10:08:50 ，嫌疑人開啟自
  用小客車之駕駛座車門，並將前所竊取之第2顆電瓶放到車內
  後關閉車門後，又繼續竊取，此時，有一名男子騎乘機車從畫
  面左側中間往畫面右側中間停車場出口方向離開停車場；
⒎於2018/12/13 10:11:22，嫌疑人取下自用小客車之電瓶，放置
  在一旁之地上後，蓋上自用小客車之引擎蓋；於2018/12/13 1
  0:11:45，嫌疑人打開小貨車之駕駛座車門，取回安全帽並戴
  在頭上；於2018/12/13 10:12:25，嫌疑人開啟自用小客車之
  駕駛座車門，取出前所放置在車內之電瓶，放在機車旁之地上
  ，嗣將機車腳架立起後，將竊得之3顆電瓶放在機車前方腳踏
  處；於2018/12/13 10:13:04 ，嫌疑人騎乘機車離開現場。
  上述告訴人王耀堂、楊棋壹車用電瓶遭竊等情，有原審勘驗筆
  錄及擷圖附件（見原審易字卷第139至140頁、第147至159頁 
  ）、現場監視器錄影光碟（置於偵查卷袋內）、監視器錄影畫
  面翻拍照片（見偵卷第37至65頁）附卷可稽。
㈢被告雖以其並非上開監視器錄影畫面中所拍攝到之行為人為辯
  解，然經原審勘驗現場錄影光碟，觀諸原審勘驗監視錄影畫面
  所作成之擷圖附件、監視器錄影畫面之翻拍照片，與被告本人
  及於原審開庭時當庭所攝之被告照片相互比對（見偵卷第37至
  65頁、原審易字卷第97頁、第99至101頁、第147至159頁），
  可知行竊之人其臉形輪廓、外貌、身材，均與被告甚為相似；
  尤其被告髮線特徵，更核與監視錄影擷圖及翻拍照片中之嫌犯
  特徵吻合；另本件經警於107年12月14日勘查楊棋壹遭竊之車
  號00-0000號自小客車，將在前揭車號00-0000號自小客車內中
  央扶手前發現之檳榔渣採集送驗比對結果，發現其上之DNA-ST
  R型別與被告楊世全之DNA-STR型別相符，該型別在臺灣地區中
  國人分布機率預估為1.05×10負19次方乙情，有新北市政府警
  察局108年1月21日新北警鑑字第1080138562號鑑驗書、新北市
  政府警察局蘆洲分局108年3月28日函、現場勘察報告及其所附
  現場照片、勘察採證同意書、證物清單、刑事案件證物採驗紀
  錄表在卷可考（見偵卷第91頁、第93至99頁、第100頁、第103
  頁、第105頁、第107至108頁），且被告於原審審理中自承其
  有吃檳榔之習慣等語（見原審易字卷第90頁），足證上開檳榔
  渣確為被告所有，堪可推論上開檳榔渣係被告於食用檳榔後，
  逕行將之丟棄於上開車輛內；被告雖辯稱錄影中人並無進入車
  內，而是在外吃檳榔吐檳榔汁，並無把檳榔渣丟棄於車輛內云
  云，然依原審上開勘驗結果，竊案行為人曾有2度開啟遭竊自
  用小客車車門之情，堪認竊案行為人此際自有相當時間棄置其
  檳榔渣在車號00-0000號自小客車內；參以被告於原審審理時
  自承：不認識車牌號碼00-0000號自小客車之所有人楊棋壹等
  語（見原審易字卷第91頁），衡諸一般常情及經驗法則，當可
  排除被告因正當權源而進入該車之可能，堪認被告確係上開監
  視器錄影畫面中所拍攝到之竊盜行為人，其確有如事實欄所示
  先後竊取2車車用電瓶之犯行。
㈣被告復辯稱竊嫌沒有行兇，所持是工具，不是兇器云云，惟查
  ：按「扳手、鉗子、起子等物，客觀上均足對人之生命、身體
  、安全構成威脅應認為行兇器具，持以行竊應成立加重竊盜罪
  」（詳最高法院76年度台上字第3929號判決意旨）。被告為本
  件竊案時有攜帶扳手等情，有原審勘驗筆錄及擷圖附件（見原
  審易字卷第139至140頁、第147至159頁）附卷可稽，堪可認定
  ，該扳手客觀上顯足以傷害人之生命、身體，揆諸前揭判決意
  旨，顯為兇器，被告辯稱竊嫌沒有行兇，所持是工具，不是兇
  器云云，尚非可採。　
㈤綜上所述，被告以前詞置辯均不足採，本案事證已臻明確，被
  告2次竊盜犯行均堪認定。
三、法律適用
㈠按行為後法律有變更者，適用行為時之法律，但行為後之法律
  有利於行為人者，適用最有利於行為人之法律，刑法第2條第1
  項定有明文。查被告行為後，刑法第321條第1項業於108年5月
  29日修正公布，並於同年月31日生效施行。刑法第321條第1項
  第3款之加重構成要件於此次雖未經修正，惟其法定刑已由「6
  月以上5年以下有期徒刑，得併科新臺幣10萬元以下罰金」，
  修正為「6月以上5年以下有期徒刑，得併科50萬元以下罰金（
  依刑法施行法第1條之1第1項規定，貨幣單位並變更為新臺幣
  ）」。準此，刑法第321條第1項第3款所定之加重構成要件，
  於上開規定修正前後仍屬一致，並無不同，然修正後已提高得
  併科之罰金刑上限，法定刑顯較諸修正前提高，此既涉及科刑
  規範之變更，自有新舊法比較之必要，而經比較結果，修正後
  規定並未較有利被告，依刑法第2條第1項前段規定，自應適用
  被告行為時即修正前刑法第321條第1項第3款之規定論處。
㈡按刑法第321條第1項第3款所謂兇器，其種類並無限制，凡客觀
  上足對人之生命、身體、安全構成威脅，具有危險性之兇器均
  屬之，且衹須行竊時攜帶此種具有危險性之兇器為已足，並不
  以攜帶之初有行兇之意圖為必要（最高法院79年台上字第5253
  號判例意旨參照）。查被告於犯本案竊盜行為時所攜帶之扳手
  ，核屬堅硬之金屬工具，此有被告手持扳手照片在卷可稽（見
  原審易字卷第147頁下方照片），客觀上自足以對人之身體、
  生命構成威脅，應屬刑法上所稱「兇器」至明。核被告所為，
  均係犯修正前刑法第321條第1項第3款之攜帶兇器竊盜罪（2罪
  ）。其上開2次竊盜犯行，係竊取不同被害人之財物，顯係基
  於各別犯意為之，應予分論併罰，公訴意旨認係接續犯，容有
  未洽。又公訴意旨認被告所為係犯刑法第320條第1項竊盜罪嫌
  ，亦有未洽，惟社會基本事實相同，且業已告知被告變更起訴
  法條俾其防禦，爰依法變更起訴法條。
㈢又被告前於106年間因違反毒品危害防制條例案件，經原審法院
  以106年度簡字第714號刑事簡易判決判處有期徒刑4月確定，
  於106年12月5日縮刑期滿執行完畢，有本院被告前案紀錄表1
  份在卷可憑（見本院卷第33至63頁），其於受有期徒刑執行完
  畢後，5年以內故意再犯本件有期徒刑以上之罪，為累犯，茲
  衡酌被告之前案紀錄，前已有多次犯竊盜罪而經法院判刑並入
  監執行，有前揭前案紀錄表可稽，且出獄未久，即再犯竊盜犯
  行，足見被告對刑罰之反應力薄弱，主觀上也有一再違犯之特
  別惡性，可認依刑法第47條第1項規定加重其刑，並未悖於罪
  刑相當原則及比例原則，爰依司法院釋字第775號解釋意旨，
  裁量加重其刑。　　
四、駁回上訴之理由
㈠原審經審理結果，認被告加重竊盜犯行事證明確，因而適用刑
  法第2條第1項前段、修正前第321條第1項第3款、第47條第1項
  、第51條第5款、第38條之1第1項、第3項等規定，審酌被告於
  短時間內數次行竊，各次所竊財產數額雖非鉅，然其對於他人
  財產顯然缺乏尊重，法治觀念欠佳，且其有多次竊盜前科，可
  見素行非良，並考量其犯罪之動機、目的、手段、所生損害、
  犯後態度、國中畢業之智識程度、未婚、入監前從事臨時粗工
  、每日收入約1,100元之家庭經濟狀況等一切情狀，就被告所
  犯2罪，分別量處有期徒刑7月，並定其應執行之刑為有期徒刑
  10月，並說明：被告於本案竊得之電瓶3個，為其犯罪所得，
  雖未扣案，仍應依刑法第38條之1第1項前段規定沒收，於全部
  或一部不能沒收或不宜執行沒收時，應依同條第3項規定追徵
  其價額。至扳手1支未據扣案，亦無其他積極事證足認上開扳
  手為被告所有且現時尚屬存在而未滅失，爰不予宣告沒收。經
  核原判決認事用法俱無不合，量刑亦屬妥適，應予維持。
㈡被告雖持前詞否認犯罪，然按證據之取捨及證據證明力如何，
  均屬事實審法院得自由裁量、判斷之職權，苟其此項裁量、判
  斷，並不悖乎通常一般之人日常生活經驗之定則或論理法則，
  且於判決內論敘其何以作此判斷之心證理由者，即不得任意指
  摘其為違法（最高法院91年度台上字第2395號判決參照），被
  告上訴意旨否認攜帶兇器竊盜等節，均經原審詳予論述證據之
  取捨及如何憑以認定事實之理由，逐一說明、論駁，是被告上
  訴意旨所指，要係對原審取捨證據及判斷其證明力職權之適法
  行使，仍持己見為不同之評價，指摘原判決不當，尚非可採，
  被告執前詞否認犯罪，並不可採，其上訴為無理由，應予駁回
  。
據上論斷，應依刑事訴訟法第368條，判決如主文。
本案經檢察官黃正綱提起公訴，檢察官吳慧蘭到庭執行職務。
中　　華　　民　　國　　109 　年　　7 　　月　　23　　日
                  刑事第十八庭  審判長法  官  吳炳桂
                                      法  官  何俏美
                                      法  官  葉乃瑋
以上正本證明與原本無異。
不得上訴。
                                      書記官  程欣怡
中　　華　　民　　國　　109 　年　　7 　　月　　23　　日
附錄：本案論罪科刑法條全文　　　　　　　　　　　　　　　
修正前中華民國刑法第321條
犯竊盜罪而有左列情形之一者，處6月以上、5年以下有期徒刑：
一、於夜間侵入住宅或有人居住之建築物、船艦或隱匿其內而犯
    之者。
二、毀越門扇、牆垣或其他安全設備而犯之者。
三、攜帶兇器而犯之者。
四、結夥三人以上而犯之者。
五、乘火災、水災或其他災害之際而犯之者。
六、在車站或埠頭而犯之者。
前項之未遂犯罰之。